臺灣基隆地方法院刑事判決　　　　　　 96年度交簡上字第7號
上　訴　人　台灣基隆地方法院檢察署檢察官
被　　　告　丙○○
上列上訴人因被告過失傷害案件，不服本院於民國96年1 月26日
所為96年度基交簡字第12號第一審簡易判決中有關過失傷害部分
，因而就該部分提起上訴（聲請簡易判決處刑案號：台灣基隆地
方法院檢察署95年度偵字第5657號），本院管轄之第二審合議庭
判決如下：
    主  文
原判決中關於過失傷害部分暨所定之應執行刑均撤銷。
丙○○因過失傷害人，處拘役柒拾日，如易科罰金，以新臺幣
仟元折算壹日。
    事  實
一、緣丙○○（所犯酒後駕車成立公共危險罪部分，業經原審判
    處罪刑確定，此部分不在上訴範圍）之普通小型車駕駛執照
    的有效日期為95年5 月18日，因其未依規定換發新照，故於
    有效日期屆滿後，丙○○即依法不得駕駛汽車，如有駕駛汽
    車之行為，係屬無照駕駛。丙○○於95年12月10日22時50分
    左右，於服用高粱酒一杯半後，注意力減低、反應能力變慢
    ，已不能安全駕駛動力交通工具，卻仍無駕駛執照、酒後駕
    駛車牌號碼DT-9080 號自用小客車，沿基隆市○○○路往基
    金二路方向行駛，行經基隆市○○○路71之3 號前，適逢乙
    ○○違規穿越馬路（乙○○亦有疏未注意行人穿越道路，應
    經由行人穿越道，不得在設有行人穿越道100 公尺範圍內穿
    越道路，竟在距離最近之行人穿越道約83.5公尺處橫越道路
    之過失），進入丙○○所行駛之車道，丙○○因酒後反應遲
    緩煞車不及，不慎撞及乙○○，致乙○○受有臉部多處擦傷
    ，右側近端脛骨骨折之傷害，經警前往處理，對丙○○施予
    酒精濃度呼氣測試結果為每公升0.79毫克。
二、案經被害人乙○○訴由基隆市警察局第四分局報告台灣基隆
    地方法院檢察署檢察官偵查終結聲請以簡易判決處刑。
    理  由
一、上開事實，迭據被告丙○○於警詢中、偵查中、原審調查中
    及本院審理中自白不諱，核與證人即告訴人乙○○於原審調
    查中結證之被害情節相符，並有車禍現場照片、交通事故現
    場圖、交通事故調查報告表、簡易談話紀錄表、酒精濃度測
    試單、診斷證明書、汽車駕駛人駕駛執照查詢資料等書證附
    卷可稽。綜上，足認被告之自白與事實相符，可以採信。本
    案罪證明確，被告犯行洵堪認定，自應依法論科。
二、論罪與科刑：
  (一)核被告所為，係犯刑法第284條第1項前段之過失傷害罪（酒
    後駕車所犯之公共危險罪部分，經原審判決後，未據上訴，
    業已確定，且與本案係分論併罰之數罪，併敘明之）。又汽
    車駕駛人，無駕駛執照駕車、酒醉駕車、吸食毒品或迷幻藥
    駕車、行駛人行道或行經行人穿越道不依規定讓行人優先通
    行，因而致人受傷或死亡，依法應負刑事責任者，加重其刑
    至二分之一，道路交通管理處罰條例第86條第1 項定有明文
    。本案被告無駕駛執照且酒醉駕車，因而致人受傷，應依法
    加重其刑（上開條文係規定有前開違規情事，即應加重其刑
    至二分之一，縱同時有數種違規情形，同時造成過失行為，
    亦僅係同時構成加重要件，無須分別加重）。又依道路交通
    管理處罰條例第86條第2 項之規定，汽車駕駛人，在快車道
    依規定駕車行駛，因行人或慢車不依規定，擅自進入快車道
    ，而致人受傷或死亡，依法應負刑事責任者，減輕其刑。必
    汽車駕駛人在快車道依規定駕車行駛，始有該條項減刑規定
    之適用（最高法院90年度台非字第58號判決意旨參照）。本
    案被告無駕駛執照且酒醉駕車，非依規定駕車行駛，尚無上
    開減刑規定之適用，附此敘明。
  (二)原審論處被告過失傷害罪並無不當，但原審下列刑罰加重、
    減輕事由之記載則容有未洽：
    1.依卷附台灣高等法院被告前案紀錄表之記載，認為被告前
      因過失傷害案件，經本院判處有期徒刑3月確定，於93年4
      月15日易科罰金執行完畢，其於有期徒刑之執行完畢後，
      5 年以內故意再犯本件有期徒刑以上之罪，為累犯，應加
      重其刑。惟查，被告所犯過失傷害罪係過失犯，並無累犯
      規定之適用。
    2.被告於肇事後，向到場處理員警坦承車禍肇事而願接受裁
      判，應依法減輕其刑，並依法先加重而後減輕之。惟查，
      經本院訊問最初到達車禍現場處理之員警許琴國，證人許
      琴國結證稱「（你們是如何知道有這件車禍？）我們是接
      獲勤務指揮中心通報，我們是線上警網所以才會去現場處
      理。（勤務指揮中心有無告訴你們肇事者的資料？）沒有
      。（到達現場時在場的人有哪些人？）到場時現場情形是
      有一部小客車停在路中間，被害人則是躺在路上。（你們
      在現場是如何知道肇事者？）到場當時尚有他人圍觀，我
      就開始查問小客車駕駛人為何人，我先詢問旁觀的民眾是
      否有認識駕車之人，旁觀民眾中有人示意我站在附近的被
      告就是駕駛之人，所以我才得知是被告所開的車子。（被
      告有無跟你表示他是肇事者？）是我依據旁觀民眾的示意
      得知被告是駕駛人後，我向被告查問時他才跟我說他是車
      子的駕駛人」等語。依證人許琴國之證言，可知被告係在
      員警許琴國已經由旁觀民眾示意得知被告為肇事人後，始
      向員警承認自己係自用小客車駕駛人，核被告所為，即與
      自首之成立要件有間，被告應無自首減刑規定之適用。
  (三)原審就被告所犯過失傷害部分，既有誤引累犯、自首等規定
    情事，自屬無可維持，上訴人上訴意旨指摘原審就被告所犯
    過失傷害部分誤予自首減刑，且量刑過輕，為有理由，應由
    本院將原審判決中經上訴之過失傷害罪部分及所定之應執行
    部分均撤銷（如主文第1 項所示），並就經上訴之過失傷害
    部分宣告其罪刑（如主文第2項所示，詳後述）。
  (四)查被告前曾於92年4 月28日17時許，酒後駕駛自用小客車，
    行經台北縣萬里鄉○○村○○街時，不慎駛入對向車道，撞
    及適在對向車道行駛之機車，導致機車騎士與附載乘客等 2
    人分受挫傷、骨折等傷害，因而為本院以92年度交簡上字第
    23號判處有期徒刑3 月如易科罰金以銀元300元即新臺幣900
    元折算1日確定，於93年4月15日易科罰金執行完畢等情，有
    台灣高等法院被告前案紀錄表、本院92年度交簡上字第23號
    判決書正本附卷可稽。詎被告竟不知悔改，此次又於酒後駕
    車（且無照駕駛）在道路上行駛，因注意與反應能力降低，
    對一般往來之公眾具有高度危險性，致因反應能力降低而不
    慎撞傷告訴人，告訴人所受傷害非輕，被告至今未與告訴人
    達成民事上和解，未賠償告訴人損失，準此，對被告之所為
    自不應輕縱，惟慮及被告犯後坦承犯罪之態度，且告訴人亦
    有未依規定穿越道路之疏失（違反道路交通安全規則第 134
    條第1 款），本院92年度交簡上字第23號案件中被告之犯罪
    情節為其一己之過失（駕車駛入對向車道），且造成2 人受
    傷，與本案之情節並不相同，量刑輕重自應有別等一切情狀
    ，量處如主文第2 項所示之刑，併諭知易科罰金之折算標準
    ，以示懲儆。
據上論斷，應依刑事訴訟法第455條之1第3項、第369條第1 項前
段、第299條第1項前段，道路交通管理處罰條例第86條第1 項，
刑法第284條第1項前段、第41條第1項前段，刑法施行法第1 之1
條，判決如主文。
本案經檢察官甲○○到庭執行職務。
中　　華　　民　　國　　96　　年　　4 　　月　　30　　日
                  刑事第三庭審判長法  官  王福康
                                  法  官  齊  潔
                                  法  官  王慧惠
以上為正本係照原本作成。
本件判決不得上訴。
中　　華　　民　　國　　96　　年　　4 　　月　　30　　日
                                  書記官  施鴻均
【附錄論罪法條】
刑法第284條第1項前段：
因過失傷害人者，處6月以下有期徒刑、拘役或5百元以下罰金。
